臺灣高等法院臺南分院刑事判決
上　訴　人
即　被　告　乙 ○ ○
選任辯護人　江 大 寧　律師
　　　　　　查 名 邦　律師
上列上訴人因殺人未遂等案件，不服臺灣台南地方法院93年度訴
緝字第78號中華民國94年4月7日第一審判決（起訴案號：臺灣台
南地方法院檢察署89年度偵字第8635號），提起上訴，本院判決
如下：
    主  文
上訴駁回。
    事  實
一、民國八十七年一、二月間，綽號「矮仔忠」之侯振忠（已死
    亡），在臺南市○○街某茶坊處，將其所有一把具有殺傷力
    之改造之仿捷克ＣＺ廠半自動六．二ｍｍ手槍一把（槍枝編
    號：0000000000）及子彈一顆，交給乙○○（綽號「矮仔」
    ）藏放，乙○○未受許可竟受寄藏放（此部分已判決確定）
    。嗣乙○○於八十九年七月二十日，因不滿在臺南市○○路
    ○段「小熊威尼遊樂場」（電玩店）工作之林宏俊在背後說
    其常來「小熊威尼遊樂場」玩卻不拿錢換代幣，只會向他要
    代幣玩，遂攜帶上開槍、彈，與葉展寧、林育佑（二人均經
    檢察官另為不起訴處分）及年滿十八歲綽號「大胖」之不詳
    姓名男子（上開三人均不知乙○○帶有槍、彈）共四人，於
    八十九年七月二十日凌晨三時許，由林育佑駕駛其向黃水龍
    所借來之牌照號碼ＮＫＧ─０８５號重型機車，並由葉展寧
    駕駛牌照號碼８Ｊ─４３２７號自小客車載乙○○及綽號「
    大胖」之男子，一同前往「小熊威尼遊樂場」，由林育佑進
    入店內約出林宏俊到統一戲院前，乙○○與「大胖」之男子
    共同基於使人受重傷之不確定故意之犯意聯絡，乙○○持其
    所有之機車大鎖一付，「大胖」之男子徒手，二人共同毆打
    林宏俊，葉展寧、林育佑二人則在旁觀看，乙○○依其知識
    、經驗可知該機車大鎖乃屬鐵製堅硬之物，而頭顱乃人體最
    重要且脆弱之部分，頭部如遭受毆擊，極易造成頭部破裂、
    顱內出血之重大傷害，嚴重者甚至會招至死亡之後果，乙○
    ○仍不計後果，持該機車大鎖朝林宏俊左後頭部連續毆擊二
    下，致林宏俊受有頭皮多處之撕裂傷，不支倒地；詎乙○○
    仍不罷手，依其知識、經驗可知如以手槍朝人身體腿部開槍
    ，極有可能因打中大動脈、腿骨或因傷口過大而流血過多，
    造成重傷殘廢，嚴重者甚至會招至死亡之後果，惟乙○○為
    教訓林宏俊，竟仍繼續以其上開使人受重傷之不確定故意，
    掏出其所攜帶之手槍，在一公尺左右之近距離朝林宏俊之左
    小腿開了一槍，致林宏俊之左小腿受有一處槍傷，而後始從
    容離開，林宏俊受創後自己開車到醫院急救始倖免於難。經
    警循線查知並策動陳盈投案，並扣有上開機車大鎖一付、改
    造手槍一把、已擊發之彈殼一枚及彈片三片。
二、案經林宏俊（事後改名為甲○○，為便於敘述，以下仍用舊
    名林宏俊）訴由臺南市警察局第四分局（起訴書誤載為臺南
    縣警察局歸仁分局）報請臺灣臺南地方法院檢察署檢察官偵
    查起訴。
    理  由
一、訊據上訴人即被告乙○○坦承有於右揭時、地以機車大鎖毆
    打被害人林宏俊，並朝林宏俊之左小腿開了一槍，惟辯稱：
    其拿大鎖並不是朝林宏俊之頭部毆打，林宏俊倒地後，其掏
    槍只是要嚇嚇林宏俊，警告他而已，但因槍枝走火而誤擊林
    宏俊左小腿云云。
二、經查：
  (1)現場之目擊林育佑於警循中供述「……葉展寧駕駛８Ｊ─４
    ３２７號自小客車載乙○○及另一名綽號「大胖」男子（年
    約十八歲）到達該處所下車，由乙○○持機車鎖頭毆打林宏
    俊，「大胖」也一起圍毆，我與葉展寧在旁觀看，並未出手
    毆打，然後忽然看見乙○○拿出一把銀色手槍朝倒在地上的
    林宏俊左小腿開了一槍」等語；另一現場之目擊者葉展寧於
    警訊中亦供述「……到達後，由林育佑進入該店將林宏俊叫
    出店外，由乙○○持機車鎖頭毆打林宏俊，「大胖」亦徒手
    毆打，我與林育佑在旁觀看，並未出手，……突然看到乙○
    ○拿出一把手槍朝林宏俊腳上開了一槍」等語。又林育佑與
    葉展寧於檢察官89年 8月25日偵查時均供稱：原本是要教訓
    林宏俊，並沒有要殺害他，所以乙○○在打林宏俊後，其二
    人均有出手攔阻乙○○，而乙○○突然拔槍射擊，其二人事
    先均不知道等語（見檢方89年度偵字第8635 號偵查卷第98
    頁反面）。
  (2)被告乙○○於警詢及檢察官偵查中均稱林育佑與葉展寧均不
    知其有攜帶上開槍、彈，並於檢察官八十九年七月二十四日
    偵查時供稱：「我常去『小熊威尼遊樂場』打電玩，而裡面
    的店員常拿代幣給我打，林宏俊在背面說我壞話，他講我不
    肯拿錢打電玩，只有跟人家拿代幣給我打，所以我心生不滿
    才要打他」（見檢方89年度偵字第8635號偵查卷第48頁反面
    ）；又於檢察官八十九年七月三十一日偵查時供稱：我用機
    車大鎖打他頭部、肩膀，槍打到他右小腿（按應係左小腿，
    筆錄誤載為右小腿）（見檢方89年度偵字第8635號偵查卷第
    51頁反面）。
  (3)上開現場之目擊者林育佑、葉展寧所述及被告乙○○所述，
    核與林宏俊於檢察官八十九年八月十日偵查時供稱：「案發
    前開槍打我的人要跟我拿代幣，我不給，引發他的不滿，後
    來案發當天，林育佑到店裡把我叫出來，到了門口，開槍者
    對我說為何代幣不給他，然後就拿機車大鎖打我頭部，另外
    一人空手打我，我被打倒在地後，開槍者拿出手槍朝我右小
    腿（按應係左小腿，筆錄誤載為右小腿）打一槍，那時林育
    佑及葉展寧站在旁邊，沒有出手打我」等語相符（見檢方89
    年度偵字第8635號偵查卷第71頁）。
  (4)被告乙○○雖於警詢、檢察官偵查中及原審法院審理時均供
    稱係因槍枝走火才不慎射擊到林宏俊之左小腿云云。惟據上
    開林育佑、葉展寧及林宏俊所述，乙○○顯然是故意朝林宏
    俊之左小腿射擊，並非槍枝走火所致，而林宏俊在遭受槍擊
    後還當場聽到有人說：「不服氣，準備打仗」等語（見檢方
    89年度偵字第8635號偵查卷第54頁反面），而非聽到有人因
    見發生意外而驚呼或被告乙○○表示槍枝走火之意。又林宏
    俊在原審法院審理時因抱持息事寧人不欲追究之意，而處處
    儘量不對被告證述有關不利被告之詞，惟依據林宏俊於原審
    法院93年12月 2日審理時之證述，被告乙○○當時對其開槍
    之間距僅約一公尺，其左小腿受傷後流很多血，其雖自己開
    小客車到醫院就醫，但到醫院急診室時就不能走了等語，足
    見被告乙○○係在極近之距離對林宏俊開槍，又其當時僅對
    準林宏俊之左小腿開槍，而不朝倒在地上無抵抗力之林宏俊
    之頭、胸或腹部等足以致命之重要部位開槍，其開槍顯非要
    取林宏俊之性命，其雖無殺人之犯意，然卻不能謂其無有使
    人受重傷之不確定故意。再者，被告乙○○當時如真係僅要
    嚇嚇林宏俊而未料槍枝卻不慎走火，則其理應會即時表示槍
    枝不慎走火並理應會與林育佑、葉展寧等人將林宏俊送醫才
    是，而不是反而撂下一句「不服氣，準備打仗」之教訓林宏
    俊後不怕其報復之語然後從容離去。又扣案之機車大鎖呈Ｐ
    字型、長17‧5公分、寬13公分，為鋼鐵製品，主要鋼條部
    分如成人小指粗，業經本院於九十四年三月三日審理時當庭
    勘驗明確，並有相片附卷可稽，該大鎖僅屬小型之機車大鎖
    ，雖非如巨型之機車大鎖具有強大之傷害力如毆擊頭部甚易
    造成重大傷害或死亡，然持該小型之機車大鎖毆擊頭部亦有
    其一定之傷害力，被告乙○○受有國中畢業之教育程度，且
    案發時其已二十二歲，已有相當之生活經驗，依其知識、經
    驗當可知該機車大鎖乃屬鋼鐵製堅硬之物，而頭顱乃人體最
    重要且脆弱之部分，頭部如遭受毆擊，極易造成頭部破裂、
    顱內出血之重大傷害，嚴重者甚至會招至死亡之後果，乙○
    ○仍不計後果，持該機車大鎖朝林宏俊左後頭部連續毆擊二
    下，致林宏俊受有頭皮多處之撕裂傷害，不支倒地，詎乙○
    ○仍不罷手，且依其知識、經驗可知如以手槍朝人身體腿部
    開槍，極有可能因打中大動脈、腿骨或因傷口過大而流血過
    多，造成重傷殘廢，嚴重者甚至會招至死亡之後果，惟乙○
    ○為教訓林宏俊，竟仍掏出其所攜帶之手槍，在一公尺左右
    之近距離朝林宏俊之左小腿開了一槍，其具有使人受重傷之
    不確定故意，灼然至明。
  (5)此外，復有林宏俊受傷之診斷證明書、急診病歷表影本、及
    上開機車大鎖一付、改造手槍一把、已擊發之彈殼一枚及彈
    片三片扣案可資佐證。
　(6)綜上所述，被告乙○○上開所辯自不足採信。事證明確，被
    告乙○○之犯行洵堪認定。
三、核被告乙○○所為係犯刑法第二百七十八條第三項、第一項
    之使人受重傷未遂罪，上開使人受重傷未遂部分，檢察官認
    被告係基於殺人之犯意為之，因此認被告係犯刑法第二百七
    十一條第二項、第一項之殺人未遂罪，惟查被告並非基於殺
    人之犯意為之，已如前述，檢察官所引適用之法條尚有未洽
    ，應予變更。被告所犯使人受重傷未遂罪部分，與滿十八歲
    綽號「大胖」之男子間，有犯意聯絡及行為分擔，均為共同
    正犯。又被告使人受重傷未遂罪部分，應依刑法第二十六條
    前段規定減輕其刑。另被告之辯護人於原審為被告辯護，謂
    被告是自首云云。惟查臺南市警察局第四分局之解送人犯報
    告書已載明案經該分局調查後發現係乙○○不滿被害人林宏
    俊在背後說其壞話而犯案，經該分局策動乙○○、林育佑、
    葉展寧三人攜帶手槍、機車大鎖向該分局投案，有該報告書
    附卷可稽，足見在被告乙○○未出面投案之前，警方已知係
    其犯案，其經被策動曉以利害是非後才出面，其行為僅是向
    警投案自白，尚與警方不知係何人犯案，而由犯人自動出面
    自白犯罪而願受裁判之自首有間，自不得依自首之規定減輕
    其刑。
四、原審法院因認被告犯行事證明確，適用刑事訴訟法第三百條
    、刑法第二百七十八條第一項、第三項、第二十八條、第二
    十六條前段、第三十八條第一項第一款、第二款、罰金罰鍰
    提高標準條例第二條之規定，並審酌被告乙○○之品行、智
    識程度、生活狀況、犯罪之動機、目的、手段、所生之危害
    及犯罪後於原審法院94年3月17日當庭交付新臺幣二萬元給
    林宏俊，與林宏俊成立民事和解等一切情狀，量處有期徒刑
    貳年陸月。扣案之機車大鎖一付為被告所有及供犯罪用之物
    ；另扣案之改造之仿捷克ＣＺ廠半自動六．二ｍｍ手槍壹把
    （槍枝編號：000000 000 0），係違禁物，依刑法第三十八
    條第一項第一款、第二款規定併宣告沒收。又扣案之已擊發
    之彈殼一枚及彈片三片，已不具殺傷力，自無庸宣告沒收。
    原審判決認事用法並無不當、量刑亦甚妥適，被告否認有重
    傷害之犯意，指摘原判決不當提起上訴，核無理由，應予駁
    回。
據上論結，應依刑事訴訟法第368條，判決如主文。
本案經檢察官羅清溪到庭執行職務。
中　　華　　民　　國　　94　　年　　7 　　月　　5 　　日
        　　　　    刑事第三庭  審判長法　官  陳義仲
                　　　                法　官  陳顯榮
                      　　　　        法　官  宋明蒼
以上正本證明與原本無異。
如不服本判決，應於收受本判決後十日內向本院提出上訴書狀。
其未敘述上訴理由者並得於提起上訴後十日內向本院補提理由書
狀（均須按他造當事人之人數附繕本）「切勿逕送上級法院」。
　　　　　　　　　　　　　　　　　　　書記官  尤乃玉
中　　華　　民　　國　　94　　年　　7 　　月　　6 　　日
附錄法條：
刑法第二百七十八條：
使人受重傷者，處五年以上十二年以下有期徒刑。
犯前項之罪因而致人於死者，處無期徒刑或七年以上有期徒刑。
第一項之未遂犯罰之。
